智慧財產及商業法院刑事附帶民事訴訟判決  
110年度附民上字第18號
上  訴  人  翁聖閔                                 
訴訟代理人  李律民律師   
被上訴人    謝○芸    （姓名、住所均詳卷）
法定代理人  商○琦    （被上訴人之母，姓名、住所均詳卷）
            謝○皓    （被上訴人之父，姓名、住所均詳卷）
上列當事人因違反著作權法等附帶民事訴訟案件，上訴人不服臺
灣士林地方法院中華民國110年3月26日第一審附帶民事訴訟判決
（109年度附民字第655號），提起上訴，本院判決如下：
    主      文
上訴駁回。
    事實及理由
一、被上訴人起訴主張：上訴人明知社群網站「Twitter」暱稱
    「Submissionspain 」之真實姓名年籍均不詳之人欲收集女
    性照片並附加侮辱及誹謗性文字後，轉貼在其「Twitter」
    網站上之公開社團內供不特定人瀏覽，仍自民國109年4月間
    某日起，在其位於臺北市○○區○○○路0段000巷00號0樓居處上
    網，未經被上訴人之同意，即擅自重製被上訴人享有著作權
    並放置於網路上之生活照片後，再附加敘述文字傳送予「Su
    bmissionspain」，該暱稱「Submissionspain」之人即於10
    9年4月11日，公開傳輸並張貼含有被上訴人照片並附加「出
    生在有錢家庭，但卻愛上性與男人的肉棒，兩根以上的肉棒
    才能滿足他的嘴穴肛」等侮辱及誹謗性文字之文章，供不特
    定人瀏覽，足以貶損被上訴人之名譽。爰依侵權行為之法律
    關係提起本件刑事附帶民事訴訟，並聲明：上訴人應給付被
    上訴人新臺幣（下同）20萬元，及自起訴狀繕本送達之翌日
    起至清償日止，按週年利率5％計算之利息。
二、上訴人則以：上訴人係於109年4月初在「Twitter」之網路
    社群平台瀏覽時結識暱稱為「Submissionspain」之人，一
    開始雙方僅為男性間之閒聊，後該暱稱「Submissionspain 
    」之人在聊天過程中得知上訴人因就讀護理系而朋友圈以女
    性居多時，則不斷鼓吹上訴人提供女性友人正常生活照片，
    上訴人於斯時認為其所截圖並傳送之照片皆為被上訴人於社
    群平台上自行公開且正常、非裸露或猥褻之照片，且其僅係
    單純傳送照片予該暱稱「Submissionspain」之人，並未有
    撰寫或附註任何不雅之文字，故乃一時失慮將被上訴人之生
    活照片無償傳送予暱稱「Submissionspain」之人。上訴人
    並非實際張貼被上訴人照片及撰寫侮辱或誹謗性文字之人，
    且觀該暱稱「Submissionspain」之人於其版上公告貼文中
    稱：「注意版主的話2…@版內貼文由版主設計使用版友無權
    要求修改內文及代為推文以求版風完整…」及上訴人與版主
    間之通訊對話內容，可知上訴人在給予此些照片時，該暱稱
    「Submissionspain」之人所給上訴人之文字內容與實際之
    貼文內容不同，上訴人是於事發後始得知實際貼文內容為何
    ，且該等侮辱性文字確係該暱稱「Submissionspain」之人
    所為。又上訴人僅為一位剛步入社會之青年，經濟能力實屬
    薄弱，現憑本身所學擔任護理師工作來養活自己，且觀上訴
    人之家庭狀況為單親家庭，更無法給予上訴人任何額外協助
    ，上訴人僅能靠自己的雙手在社會上打拼，以求溫飽。綜上
    ，請審酌上訴人實際加害情形、經濟狀況等情，降低本件精
    神慰撫金之金額等語資為抗辯。
三、原審對於被上訴人之請求，判決上訴人應給付被上訴人7萬
    元及自109年12月2日起至清償日止，按週年利率5％計算之利
    息，而駁回被上訴人其餘請求。被上訴人就其敗訴部分並未
    上訴，已告確定。上訴人就其敗訴部分則部分聲明不服，求
    為㈠原判決（不利於上訴人部分）撤銷。㈡（上開撤銷部分）
    被上訴人在第一審及假執行之聲請均駁回。被上訴人則於本
    院答辯聲明：上訴駁回。
四、得心證之理由
　㈠按因犯罪而受損害之人，於刑事訴訟程序得附帶提起民事訴
    訟，對於被告及依民法負賠償責任之人，請求回復其損害；
    附帶民事訴訟之判決，應以刑事訴訟判決所認定之事實為據
    ，刑事訴訟法第487條第1項、第500條前段分別定有明文。
    次按因故意或過失，不法侵害他人權利者，負損害賠償責任
    ；民法第184條第1項前段亦有明定。經查，上訴人確有於上
    開時、地，提供被上訴人享有著作權並放置於網路上之生活
    照片，再附加敘述文字傳送予暱稱「Submissionspain 」之
    人，該暱稱「Submissionspain」之人即於109年4月11日，
    公開傳輸並張貼含有被上訴人照片並附加上開侮辱及誹謗性
    文字內容，供不特定人瀏覽，足以貶損被上訴人之名譽等情
    ，業經臺灣士林地方法院以109年度智易字第27號、109年度
    易字第780號刑事判決認定在案（取捨證據、認定事實等詳
    如該案刑事判決所示），被上訴人主張上訴人有不法侵害其
    名譽權之行為，應負損害賠償責任等情，自屬有據。
　㈡再按不法侵害他人之身體、健康、名譽、自由、信用、隱私
    、貞操，或不法侵害其他人格法益而情節重大者，被害人雖
    非財產上之損害，亦得請求賠償相當之金額，民法第195 條
    第1項前段定有明文。又精神慰撫金之多寡，應斟酌雙方之
    身分、地位、資力與加害程度，及其他各種情形核定相當之
    數額，該金額是否相當，自應依實際加害情形與被害人所受
    之痛苦及雙方之身分、地位、經濟狀況等關係決定之（最高
    法院51年度台上字第223號判決先例參照）。經查，被上訴
    人因上開公開張貼之照片及所附加之侮辱及誹謗性文字內容
    ，精神上必受有相當程度之痛苦，而本院審酌兩造之教育程
    度、經歷、財產、目前之工作及收入（原審卷第26頁、第11
    至13頁），並考量上訴人未經被上訴人同意，即擅自使用被
    上訴人之生活照片，並附加敘述被上訴人個人資訊之文字後
    ，傳送予暱稱「Submissionspain」之人，再由暱稱「Submi
    ssionspain」之人，公開張貼被上訴人之照片並附加上開侮
    辱及誹謗性文字內容等一切情狀，認原審判決上訴人應賠償
    精神慰撫金7萬元核屬適當，上訴人仍辯稱精神慰撫金金額
    過高應予酌減等語，實無可採。
五、綜上所述，被上訴人依民法184條第1項前段、第195條第1項
    前段之規定，請求上訴人給付7萬元，及自起訴狀繕本送達
    翌日即109年12月2日(原審卷第7頁)起至清償日止，按週年
    利率5％計算之利息，為有理由，應予准許。原審判命上訴人
    應給付上開金額及法定遲延利息，並依刑事訴訟法第491條
    第10款準用民事訴訟法第389條第1項第5款規定，就被上訴
    人勝訴部分，依職權宣告假執行，核無違誤，上訴意旨指摘
    原判決此部分不當，求予撤銷，並就此部分駁回被上訴人在
    第一審之請求及假執行之聲請，均為無理由，應予駁回。
六、據上論結，本件上訴為無理由，依刑事訴訟法第490條前段
    、第368條，判決如主文。
中　　華　　民　　國　　110 　年　　11　　月　　10　　日
                          智慧財產第三庭
                            審判長法  官　蔡惠如
 　　　　　　　　　 　            法  官　林惠君
 　　　　　　　　　 　　　　　    法  官　林怡伸
以上正本證明與原本無異。
不得上訴。　　　　　　　　　　　　　　
中　　華　　民　　國　　110 　年　　11　　月　　11　　日
　　　　　　　　　　　　　        書記官　鄭楚君